臺灣高雄地方法院刑事判決
111年度再字第10號
公  訴  人  臺灣高雄地方檢察署檢察官
被      告  劉福龍




上列被告因違反毒品危害防制條例案件，經檢察官聲請簡易判決
處刑（109年度毒偵字第1466號），前經本院以109年度簡字第21
85號判決有罪確定在案。嗣持有第二級毒品部分經檢察官聲請再
審，經本院以111年度聲簡再字第5號裁定開始再審，復改依通常
程序審理（原案號：111年度簡再字第8號），判決如下：
    主  文
劉福龍無罪。
    理  由
一、聲請簡易判決處刑意旨略以：被告劉福龍明知Pentylone（3
    ,4-亞甲基雙氧苯基甲胺戊酮）係屬第二級毒品，不得持有
    ，竟基於持有第二級毒品Pentylone之犯意，於民國108年12
    月間，在高雄市鳳山區五甲某卡拉OK店，向綽號「阿喜」取
    得含第二級毒品Pentylone成分之咖啡包而持有之，嗣經警
    於於109年2月3日11時許，在高雄市○○區○○○路000巷00號2樓
    房間內查獲上開毒品咖啡包1包（毛重8.07公克），而悉上
    情。因認被告涉犯毒品危害防制條例第11條第2項之持有第
    二級毒品罪嫌（被告另涉施用第二級毒品甲基安非他命部分
    ，另經本院以109年度簡上字第348號判決確定）。
二、按犯罪事實應依證據認定之，無證據不得認定犯罪事實；不
    能證明被告犯罪者，應諭知無罪之判決，刑事訴訟法第154
    條第2項、第301第1項前段分別定有明文。又檢察官對於起
    訴之犯罪事實，應負提出證據及說服之實質舉證責任，倘其
    所提出之證據，不足為被告有罪之積極證明，或其指出證明
    之方法，無從說服法院以形成被告有罪之心證，基於無罪推
    定之原則，自應為被告無罪判決之諭知。又刑事訴訟法第15
    6條第2項規定，被告雖經自白，仍應調查其他必要之證據，
    以察其是否與事實相符。立法目的乃欲以補強證據擔保自白
    之真實性；亦即以補強證據之存在，藉之限制自白在證據上
    之價值。而所謂補強證據，則指除該自白本身外，其他足資
    以證明自白之犯罪事實確具有相當程度真實性之證據而言。
    雖其所補強者，非以事實之全部為必要，但亦須因補強證據
    與自白之相互利用，而足使犯罪事實獲得確信者，始足當之
    。
三、聲請人認被告涉有上開犯嫌，無非係以被告於警詢及偵查中
    之供述、高雄市政府警察局三民一分局搜索暨扣押筆錄、扣
    押物品目錄表、扣案之毒品咖啡包1包、檢出第二級毒品Pen
    tylone成份之高雄醫學大學附設中和紀念醫院檢驗醫學部毒
    物室（下簡稱高醫）濫用藥物檢驗報告等為主要論據。
四、查本件扣案之毒品咖啡包1包，雖前經高雄醫學大學附設中
    和紀念醫院鑑定含有第二級毒品Pentylone成分，惟因高雄
    醫學大學附設中和紀念醫院檢驗醫學部毒物室有數件將第三
    級毒品Eutylone誤判為第二級毒品Pentylone之情形，是法
    務部法醫研究所會同法務部調查局、內政部警政署刑事警察
    局等中央檢驗機關，於110年12月17日前往高醫重新判讀後
    ，結果應為第三級毒品Eutylone，而非第二級毒品Pentylon
    e，此有法務部法醫研究所110年12月30日法醫毒字第110000
    93180號函暨重新判讀結果清冊在卷可佐（見高雄地檢111年
    度執聲再字第12號卷第15-17頁）。故扣案之毒品咖啡包1包
    既未含有第二級毒品Pentylone成分，則聲請簡易判決處刑
    書認被告持有含第二級毒品Pentylone之咖啡包1包，即與客
    觀事證有所未合，本件自不能論以毒品危害防制條例第11條
    第2項之持有第二級毒品罪。
五、又按行為後法律有變更者，適用行為時之法律，但行為後之
    法律有利於行為人者，適用最有利於行為人之法律，刑法第
    2條第1項定有明文。查毒品危害防制條例第11條第5項於109
    年1月15日經總統公布修正，並自同年7月15日起生效。而修
    正前毒品危害防制條例第11條第5項原規定：「持有第三級
    毒品純質淨重二十公克以上者，處三年以下有期徒刑，得併
    科新臺幣三十萬元以下罰金。」修正後則規定：「持有第三
    級毒品純質淨重五公克以上者，處二年以下有期徒刑，得併
    科新臺幣二十萬元以下罰金。」修正後規定將處罰持有第三
    級毒品重量之標準下降，惟將法定刑降低，是若行為人於10
    9年7月15日前持有之第三級毒品純質淨重未達20公克，當以
    修正前之毒品危害防制條例第11條第5項較為有利。復依卷
    內扣押物品目錄表之記載，經檢驗含第三級毒品成分Eutylo
    ne之毒品咖啡包毛重為8.07公克（見高雄地檢109年度毒偵
    字第1466號卷第30頁），在不計算純質淨重之情形下總重已
    未達20公克，亦無適用被告行為時有效即修正前毒品危害防
    制條例第11條第5項之持有第三級毒品純質淨重20公克以上
    罪之可能。　　
六、綜上所述，聲請人雖認被告涉犯毒品危害防制條例第11條第
    2項持有第二級毒品罪嫌，然依卷內事證，被告所持有咖啡
    包未經檢出有第二級毒品成分，而經檢出含有之第三級毒品
    Eutylone成分，總純質淨重則未達20公克，亦不成立犯罪。
    揆諸前揭說明意旨，本件既不能證明被告犯罪，依法自應為
    無罪之諭知。
據上論斷，應依刑事訴訟法第452條、第301條第1項前段，判決
如主文。
本案經檢察官盧葆清聲請簡易判決處刑，檢察官郭武義到庭執行
職務。
中　　華　　民　　國　　111 　年　　7 　　月　　22　　日
                  刑事第十三庭  審判長法　官  陳紀璋
                                      法  官  李怡蓉
                                      法  官  翁瑄禮
以上正本證明與原本無異。
如不服本判決應於收受判決後20日內向本院提出上訴書狀，並應
敘述具體理由。其未敘述上訴理由者，應於上訴期間屆滿後20日
內向本院補提理由書(均須按他造當事人之人數附繕本)「切勿逕
送上級法院」。
中　　華　　民　　國　　111 　年　　7 　　月　　22　　日
                                       書記官  張婉琪